臺灣雲林地方法院刑事判決
111年度訴緝字第12號
公  訴  人  臺灣雲林地方檢察署檢察官
被      告  古必錦



上列被告因違反毒品危害防制條例案件，經檢察官提起公訴（11
0 年度偵字第6459號），被告承認被訴犯罪事實，經本院合議庭
裁定由受命法官獨任行簡式審判程序，判決如下：
    主      文
古必錦持有第一級毒品純質淨重十公克以上，處有期徒刑壹年陸
月。
扣案之第一級毒品海洛因捌包（驗餘淨重合計拾參點參肆公克，
含包裝袋捌只）及第二級毒品甲基安非他命陸包（驗餘淨重合計
肆拾玖點伍參柒貳公克，含包裝袋陸只），均沒收銷燬之。
    事實及理由
壹、犯罪事實
    古必錦明知海洛因、甲基安非他命分別為毒品危害防制條例
　　第2 條第2 項第1 款、第2 款所列管之第一、二級毒品，依
　　法不得施用、持有，竟基於持有第一級毒品純質淨重10公克
    以上及持有第二級毒品純質淨重20公克以上之犯意，於民國
　　110 年4 月28日下午3 時許，在彰化縣北斗鎮某處之三王爺
　　廟，以每錢新臺幣（下同）各1 萬元、5 千元之代價，向真
　　實年籍資料不詳、綽號「阿同」之成年男子，購得第一級毒
　　品海洛因8 包（純質淨重共計10.84公克；驗餘淨重合計13.
　　34公克）、第二級毒品甲基安非他命6 包（純質淨重共計40
　　.576公克；驗餘淨重合計49.5372 公克）而持有之。嗣古必
　　錦於同年月30日晚間8 時15分許，因另案通緝為警查獲，經
　　附帶搜索，除扣得上開第一級毒品海洛因8 包及第二級毒品
　　甲基安非他命6 包外，另扣得玻璃球2 個、電子磅秤1 臺、
　　手機1 支，始悉上情。
貳、程序部分
    本案被告古必錦所犯之罪，依法得行簡式審判程序，因被告
　　坦承被訴犯罪事實，經合議庭評議後，裁定本案由受命法官
　　獨任行簡式審判程序。
參、認定犯罪事實所憑之證據及理由
    上開犯罪事實，業據被告坦認不諱（本院訴緝卷第117 、12
　　4 頁），核與證人王鈴琪證述之內容相符（警卷第9 至12頁
　　），除有扣案之第一級毒品海洛因8 包、第二級毒品甲基安
　　非他命6 包、玻璃球2 個、電子磅秤1 臺及手機1 支可以為
　　證外，並有雲林縣警察局虎尾分局搜索扣押筆錄、扣押物品
    目錄表（警卷第17至21頁）、現場照片（警卷第27至47頁）
　　、法務部調查局110 年8 月16日調科壹字第11023008120 號
　　鑑定書（毒偵卷第121 頁）、衛生福利部草屯療養院110 年
　　7 月20日草療鑑字第1100700155號、110 年8 月4 日草療鑑
　　字第1100700156號鑑驗書（毒偵卷第123 至127 頁）、毒品
　　犯罪嫌疑人尿液採驗作業管制紀錄、立人醫事檢驗所110 年
　　5 月17日轉碼編號00000000000 號濫用藥物尿液檢驗報告（
　　毒偵卷第107 至109 頁）存卷可參，足認被告之任意性自白
　　與事實相符，堪以採信。從而，本案事證明確，被告犯行堪
　　以認定，應依法論科。
肆、論罪科刑
一、按高度行為吸收低度行為，乃係基於法益侵害之觀點，認為
　　當高度行為之不法內涵足以涵蓋低度行為時，方得論以吸收
　　犯。98年5 月20日修正（並自公布後6 個月施行）之毒品危
　　害防制條例既將同屬持有毒品行為之處罰依持有毒品數量多
　　寡而分別以觀，顯見立法者乃係有意以持有毒品數量作為評
　　價持有毒品行為不法內涵高低之標準，並據此修訂持有毒品
　　罪之法定刑，俾使有所區隔。因此當行為人持有毒品數量達
　　法定標準以上者，相較於僅持有少量毒品之不法內涵較高、
　　法定刑亦隨之顯著提升，縱令行為人係為供個人施用而購入
　　，由於該等行為不法內涵非原本施用毒品行為所得涵蓋，自
　　不得拘泥於以往施用行為吸收持有行為之既定見解，應本諸
　　行為不法內涵之高低為判斷標準，改認持有法定數量以上毒
　　品之行為屬高度行為而得吸收施用毒品行為，或逕認施用毒
　　品之輕行為當為持有超過法定數量毒品之重行為所吸收，方
　　屬允當。是核被告所為，係犯毒品危害防制條例第11條第3
　　項之持有第一級毒品純質淨重10公克以上之罪及同條第4 項
　　之持有第二級毒品純質淨重20公克以上之罪。被告購得本案
　　純質淨重20公克以上之甲基安非他命後進而施用，其施用甲
　　基安非他命之低度行為，應為加重持有甲基安非他命之高度
　　行為所吸收，不另論罪。又被告以一行為同時持有第一、二
　　級毒品，為想像競合犯，應依刑法第55條前段規定，從較重
　　之持有第一級毒品純質淨重10公克以上之罪處斷。
二、起訴書雖載稱，被告前因違反藥事法案件，經臺灣彰化地方
　　法院以109 年度訴字第54號判決判處有期徒刑5 月確定，於
　　109 年11月3 日執行完畢，此有被告之臺灣雲林地方檢察署
　　刑案資料查註紀錄表在卷可參，被告於受有期徒刑之執行完
　　畢後，5 年內故意再犯本案有期徒刑以上之罪，已構成累犯
　　等語。惟查：
㈠、徵諸最高法院110 年度台上大字第5660號裁定意旨，檢察官
　　就被告是否足以構成累犯之事實，須負提出證據說服法院之
　　實質舉證責任，而所謂檢察官應提出足以證明被告構成累犯
　　事實之證據資料，尚非如過往僅以被告之相關前案紀錄表為
　　已足，而是應進一步提出被告前案徒刑執行完畢之資料，如
　　前案確定判決、執行指揮書、執行函文、執行完畢（含入監
　　執行或易科罰金或易服社會勞動執行完畢、數罪係接續執行
　　或合併執行、有無被撤銷假釋情形）文件等相關執行資料，
　　始足當之。倘若檢察官就被告成立累犯事實一節未具體指出
　　證明方法，法院不予調查而未論以累犯，亦無應予調查之事
　　項卻不予調查之違法。
㈡、檢察官就被告所為本案犯行構成累犯事實所舉之證據，僅有
　　臺灣雲林地方檢察署刑案資料查註紀錄表，另公訴人所援引
　　之臺灣高等法院被告前案紀錄表，性質上與臺灣雲林地方檢
　　察署刑案資料查註紀錄表相同，俱屬自被告之原始執行資料
　　輾轉登載所得之紀錄，尚非被告前案徒刑執行完畢之原始執
　　行資料，是檢察官就被告有無成立累犯事實一節，於舉證上
　　已屬空泛，不足供本院判斷被告是否有構成累犯之事實，檢
　　察官既未盡實質舉證責任，致被告成立累犯與否一節陷於真
　　偽不明，自應由檢察官承擔舉證不足之不利益，不能認定被
　　告於本案構成累犯，在此說明。
三、被告就其本案所持有第一、二級毒品之來源，供稱：本案扣
　　得之毒品，是我向綽號「阿同」的男子所購得，我沒有他的
　　年籍或聯絡電話，我都去彰化縣北斗鎮三王爺廟找他，去那
　　邊遇到他才當面向他購買毒品等語（警卷第7 頁、毒偵601
　　卷第14頁），足見被告未能提供本案所持有毒品之來源「阿
　　同」之具體資料以供檢警機關追查，自難認有毒品危害防制
　　條例第17條第1 項規定之適用。
四、爰審酌被告明知海洛因及甲基安非他命均為毒品危害防制條
　　例所列管之毒品，依法不得施用、持有，竟持有上述數量非
　　少之海洛因及甲基安非他命，衡酌其所持有毒品之數量，不
　　僅足以戕害自身健康，亦有引發治安疑慮之高度危險，雖未
　　至販賣，但衡其情節，量刑不宜輕縱，惟考量被告犯後坦承
　　犯行，態度尚可，兼衡其自陳為國中畢業之智識程度，已婚
　　，育有3 名子女，入監前是擔任大貨車司機，每月收入約5
　　、6 萬元之家庭生活經濟狀況，及斟酌檢察官、被告對刑度
　　之意見等一切情狀，量處如主文所示之刑，以資懲儆。
伍、沒收部分
一、按「查獲之第一、二級毒品，不問屬於犯罪行為人與否，均
    沒收銷燬之」，毒品危害防制條例第18條第1 項前段定有明
    文。經查，扣案之疑似第一級毒品海洛因8 包（純質淨重共
　　計10.84公克；驗餘淨重合計13.34公克）、疑似第二級毒品
　　甲基安非他命6 包（純質淨重共計40.576公克；驗餘淨重合
　　計49.5372 公克），經分送法務部調查局濫用藥物實驗室、
　　衛生福利部草屯療養院鑑定，鑑定結果認確實均含有海洛因
　　及甲基安非他命成分，此有前揭法務部調查局濫用藥物實驗
　　室鑑定書、衛生福利部草屯療養院鑑驗書在卷可稽，是上開
　　扣案之海洛因8 包、甲基安非他命6 包確均屬違禁物無訛，
　　自應依毒品危害防制條例第18條第1 項前段規定，均宣告沒
　　收銷燬之。又包裝前開海洛因之包裝袋8 只、甲基安非他命
　　之包裝袋6 只，以現今所採行之鑑驗方式，包裝袋仍會殘留
　　微量毒品，而無法將之完全析離，是該些包裝袋與殘留其上
　　之海洛因、甲基安非他命均無法完全析離，自應視同毒品而
　　為違禁物，亦併予宣告沒收銷燬。
二、至於其餘扣案物，被告供稱與其所為本案犯行無涉（本院訴
　　緝卷第117 頁），亦查無相關事證可資證明與被告所為本案
　　加重持有毒品之犯行相關，且皆非違禁物，爰不予宣告沒收
　　。
據上論斷，應依刑事訴訟法第273 條之1 第1 項、第299 條第1
項前段，判決如主文。
本案經檢察官姜智仁提起公訴，檢察官謝宏偉到庭執行職務。
中　　華　　民　　國　　111 　年　　5 　　月　　27　　日
                  刑事第八庭    法  官  陳育良
以上正本證明與原本無異。
如不服本判決應於收受判決後 20 日內向本院提出上訴書狀，並
應敘述具體理由；其未敘述上訴理由者，應於上訴期間屆滿後20
 日內向本院補提理由書（均須按他造當事人之人數附繕本）。
「切勿逕送上級法院」。
                                書記官  王姵珺
中　　華　　民　　國　　111 　年　　5 　　月　　31　　日
附錄本案論罪科刑法條全文　　　　　　　　　　　　　　　　
毒品危害防制條例第11條　　　　　
持有第一級毒品者，處三年以下有期徒刑、拘役或新臺幣三十萬
元以下罰金。
持有第二級毒品者，處二年以下有期徒刑、拘役或新臺幣二十萬
元以下罰金。
持有第一級毒品純質淨重十公克以上者，處一年以上七年以下有
期徒刑，得併科新臺幣一百萬元以下罰金。
持有第二級毒品純質淨重二十公克以上者，處六月以上五年以下
有期徒刑，得併科新臺幣七十萬元以下罰金。
持有第三級毒品純質淨重五公克以上者，處二年以下有期徒刑，
得併科新臺幣二十萬元以下罰金。
持有第四級毒品純質淨重五公克以上者，處一年以下有期徒刑，
得併科新臺幣十萬元以下罰金。
持有專供製造或施用第一級、第二級毒品之器具者，處一年以下
有期徒刑、拘役或新臺幣十萬元以下罰金。